臺灣新北地方法院刑事判決
111年度審金訴字第281號
公  訴  人  臺灣新北地方檢察署檢察官
被      告  董玉涵



上列被告因違反洗錢防制法等案件，經檢察官提起公訴（111年
度偵字第34487號），被告於準備程序中就被訴事實為有罪之陳
述，經本院合議庭裁定改以簡式審判程序審理，判決如下：
    主  文
董玉涵共同犯洗錢防制法第十四條第一項之洗錢罪，處有期徒刑
肆月，併科罰金新臺幣壹萬元，罰金如易服勞役，以新臺幣壹仟
元折算壹日。
    事實及理由
一、董玉涵明知金融機構帳號係供自己使用之重要理財工具，關
    係個人財產、信用之表徵，且可預見提供金融機構帳號予他
    人使用，而未加以闡明正常用途，極易被利用為與財產有關
    之犯罪工具，遮斷資金流動軌跡，以掩飾、隱匿犯罪所得財
    物之目的，竟基於縱使他人以其金融機構帳號實施詐欺取財
    ，以及掩飾、隱匿犯罪所得財物等犯罪目的使用，亦不違背
    其本意之不確定故意，與姓名、年籍不詳之成年男子（下稱
    甲男）共同意圖為自己不法之所有，基於詐欺取財、隱匿詐
    欺犯罪所得去向、所在之洗錢犯意聯絡，由董玉涵於民國10
    9年12月間某日，將不知情之母親顧蓮弟向永豐商業銀行申
    設帳號00000000000000號帳戶(下稱本案帳戶)之帳號資料提
    供予甲男，嗣甲男所屬之詐騙集團成員取得本案帳戶資料後
    ，於111年2月上旬某日，透過通訊軟體LINE與劉佩綺聯絡，
    佯稱：因任職軍官想趕快退休回臺灣，但錢被扣在海關，需
    匯錢至指定帳戶，始能贖回養老金云云，劉佩綺因而陷於錯
    誤，遂於111年2月14日23時59分許，匯款新臺幣(下同)30,0
    00元至本案帳戶。嗣董玉涵依甲男指示於111年2月15日1時2
    2分許，至新北巿永和區中正路599號統一超商大正門巿，持
    本案帳戶之提款卡提領20,000元、10,000元，再於同日某時
    ，前往臺北火車站地下街之比特幣機台，依甲男指示購買比
    特幣，並將購買之比特幣轉至甲男指定之電子錢包，以此方
    式掩飾、隱匿該上開款項與犯罪之關聯性。嗣劉佩綺發覺遭
    騙並報警處理，經警循線查悉上情。
二、證據：
  ㈠被告董玉涵於本院準備程序及審理時之自白。
  ㈡告訴人劉佩綺於警詢中之指訴。
  ㈢告訴人提出之中國信託銀行自動櫃員機交易明細紀錄、LINE
    對話紀錄各1份。
　㈣本案帳戶開戶資料及交易明細表1份。　
三、論罪科刑：
　㈠按三人以上共同犯詐欺取財罪，應構成加重詐欺取財罪，刑
    法第339條之4第1項第2 款固有明文，惟按共同正犯因為在
    意思聯絡範圍內，必須對於其他共同正犯之行為及其結果負
    責，從而在刑事責任上有所擴張，此即「一部行為，全部責
    任」之謂，而此意思聯絡範圍，亦適為「全部責任」之界限
    ，若他共犯所實施之行為，超越原計劃之範圍，而為其所
    難預見者，則僅應就其所知之程度，令負責任，因此共同正
    犯之逾越（過剩），僅該逾越意思聯絡範圍之行為人對此部
    分負責，未可概以共同正犯論（最高法院85年度台上字第45
    34號判決、101年度台上字第4673號判決意旨參照）。而依
    當今社會電話詐欺之犯罪型態，固確常有複數以上之詐欺共
    犯，或有詐騙被害人、指定被害人匯款帳戶者；或有負責提
    領款項者；或有前階段蒐購人頭帳戶以供被害人匯款者，然
    上開各環節是否於本案確係存在，審諸「三人以上共同犯之
    」此一構成要件事實既為三人以上共同犯詐欺罪刑罰權成立
    之基礎事實，即屬嚴格證明事項，所採證據應具備證據能力
    ，並應於審判期日依法定程序進行調查，始能作為刑罰量處
    之依據，不能僅憑臆斷定之。查依告訴人指訴遭詐欺之情節
    ，可知本件係由甲男所屬之詐欺集團成員佯為軍官，詐欺告
    訴人匯款以贖回養老金，待告訴人受騙匯款至本案帳戶後，
    再由被告提領款項後，依甲男指示購買比特幣後轉至指定之
    電子錢包。又被告供稱僅與甲男聯繫，且不知有無其他共犯
    及詐欺手法之具體內容，而卷內亦無證據顯示被告知悉犯案
    人數及方法，尚不能依憑此類犯罪常有多名共犯之臆斷，遽
    論被告涉犯刑法第339條之4第1項第2款之罪，揆諸上開說明
    ，及依罪疑唯輕原則，應為有利被告之認定，僅認定被告所
    為係與甲男共犯普通詐欺取財犯行。
　㈡是核被告所為，係犯刑法第339條第1項之詐欺取財罪及洗錢
    防制法第14條第1項之洗錢罪。又被告與甲男間，有犯意聯
    絡及行為分擔，為共同正犯。再被告係以一行為同時犯上開
    2罪，為想像競合犯，應從一重論以洗錢罪。
　㈢按犯洗錢防制法第14條、第15條之罪，在偵查或審判中自白
    者，減輕其刑，同法第16條第2項定有明文。被告於本院審
    理中自白上開洗錢犯行，爰依洗錢防制法第16條第2項規定
    減輕其刑。
　㈣爰審酌被告率爾提供本案帳戶資料供甲男使用，與甲男共同
    為本案詐欺犯行，致告訴人蒙受金錢損失，亦紊亂社會正常
    秩序，所為應予非難，惟犯後坦承犯行，態度尚可，且所參
    與之角色，其主觀惡性、介入程度及犯罪情節，相較於主要
    之籌劃者、主事者或實行詐騙者，顯然輕重有別，被告雖表
    達和解意願，然告訴人未至本院就本案表示意見並進行調等
    情，有本院刑事報到明細2份附卷可參，兼衡被告個人戶籍
    資料查詢結果註記國中畢業之教育程度、於警詢中自陳勉持
    之家庭經濟狀況、素行，有臺灣高等法院被告前案紀錄表在
    卷可參、犯罪之動機、目的、手段、共同犯罪之參與程度、
    告訴人所受損害、與本案相近時期另犯同類案件等一切情狀
    ，量處如主文所示之刑，並諭知罰金易服勞役之折算標準。
四、沒收：
  ㈠按犯罪所得，屬於犯罪行為人者，沒收之。但有特別規定者
    ，依其規定；前2項之沒收，於全部或一部不能沒收或不宜
    執行沒收時，追徵其價額，刑法第38條之1第1項、第3項定
    有明文。又按共同正犯犯罪所得之沒收、追徵，應就各人所
    分得之數為之。所謂各人「所分得」之數，係指各人「對犯
    罪所得有事實上之處分權限」而言。因此，若共同正犯各成
    員內部間，對於犯罪所得分配明確時，應依各人實際所得宣
    告沒收；若共同正犯對於犯罪所得，其個人確無所得或無處
    分權限，且與其他成員亦無事實上之共同處分權限者，自不
    予諭知沒收（最高法院107年度台上字第2989號判決意旨參
    照）。  
　㈡查被告參與本案詐欺犯行並未獲取報酬乙節，業據其陳明在
    卷，復無證據證明被告確有因本件犯行，而獲取任何報酬或
    不法所得，自無從對其宣告沒收犯罪所得。 　　　
據上論斷，應依刑事訴訟法第273條之1第1項、第299條第1項前
段，判決如主文。
本案經檢察官劉文瀚起訴，檢察官宋有容到庭執行職務。
中　　華　　民　　國　　111 　年　　12　　月　  19　　日
                  刑事第二十三庭  法  官  龔書安
上列正本證明與原本無異。
如不服本判決，應於判決送達後20日內敘明上訴理由，向本院提
出上訴狀 (應附繕本) ，上訴於臺灣高等法院。其未敘述上訴理
由者，應於上訴期間屆滿後20日內向本院補提理由書「切勿逕送
上級法院」。
                                  書記官  石秉弘
中　　華　　民　　國　　111 　年　　12　　月　　21　　日
附錄本案論罪科刑法條全文：　
中華民國刑法第339條
意圖為自己或第三人不法之所有，以詐術使人將本人或第三人之
物交付者，處5年以下有期徒刑、拘役或科或併科50萬元以下罰
金。
以前項方法得財產上不法之利益或使第三人得之者，亦同。
前二項之未遂犯罰之。

洗錢防制法第14條
有第二條各款所列洗錢行為者，處7年以下有期徒刑，併科新臺
幣5百萬元以下罰金。
前項之未遂犯罰之。
前二項情形，不得科以超過其特定犯罪所定最重本刑之刑。